【裁判字號】    96,抗,225
【裁判日期】    970107
【裁判案由】    拍賣抵押物
【裁判全文】
臺灣桃園地方法院民事裁定               96年度抗字第225號
抗  告  人
即  相對人  甲○○
相  對  人
即  抗告人  乙○○原名：劉興.
上列當事人間聲請拍賣抵押物事件，抗告人對於民國96年11月1
日本院簡易庭96年度拍字第2410號第一審裁定提起抗告，本院裁
定如下：
    主  文
抗告均駁回。
抗告程序費用由抗告人各負擔新台幣壹仟元。
    理  由
壹、抗告人甲○○所提抗告部分：
一、抗告意旨略以：其與相對人乙○○間就本件抵押權設定契約
    書上其他約定事項詳載，本件抵押權之標的物包含未辦保存
    登記之桃園縣平鎮市○○里○○路雙連一段14號及16號建物
    全部（下稱系爭14號及16號建物），依民法第862 條第1 項
    規定，抵押權之效力，及於抵押物之從物與從權利，民事執
    行處自應一併查封拍賣，原審未就系爭14號及16號建物一併
    為拍賣抵押物之裁定，爰依法提出抗告。
二、按不動產物權，依法律行為而取得設定、喪失、及變更者，
    非經登記，不生效力。又不動產物權之移轉或設定，應以書
    面為之，民法第758 條、第760 條分別定有明文。查抗告人
    甲○○固提出抵押權設定契約書以資證明兩造在辦理抵押權
    設定時已約定包含系爭14號及16號建物在內，然依桃園縣平
    鎮地政事務所出具之他項權利證明書記載：抵押權標的為桃
    園縣平鎮市○○○段17-4地號土地，而未及於系爭14號及16
    號建物，顯見當事人間僅有書面契約，而未將系爭14號及16
    號建物之抵押權辦理登記，揆諸上開規定，系爭14號及16號
    建物自非抵押權效力所及，不得併付拍賣。是原裁定駁回拍
    賣系爭14號及16號建物之聲請，於法尚無不合，抗告人甲○
    ○仍執前詞提起本件抗告，洵屬無據，應予駁回。
貳、抗告人乙○○所提抗告部分：
一、抗告意旨略以：伊係透過他人向相對人甲○○借款新台幣（
    下同）5,000,000 元，相對人甲○○未向伊請求返還借款，
    即逕向鈞院聲請裁定拍賣抵押物，顯有未洽。且伊曾於民國
    96年10月9 日於原審提出書狀表示，願於97年4 月8 日前如
    數清償欠款，並於96年12月8 日前清償積欠之利息，惟相對
    人甲○○迄今未與伊聯繫，而竟聲請鈞院拍賣抵押物，亦有
    不當。又原審未依據伊之聲請，即逕行裁定准許拍賣伊所有
    之不動產，顯有疏失，爰依法提出抗告，並請求廢棄原裁定
    。
二、按抵押權人，於債權已屆清償期，而未受清償者，得聲請法
    院，拍賣抵押物，就其賣得價金而受清償，民法第873 條定
    有明文。次按抵押權人聲請拍賣抵押物之裁定，係屬非訟事
    件，祗須其抵押權已經依法登記，並依登記之清償期業已屆
    滿而未受清償時，法院即應為准許拍賣抵押物之裁定，如對
    於此項法律關係有爭執者，應由有爭執之人提起訴訟，以求
    解決，不得僅依抗告程序聲明其有爭執，並據為廢棄拍賣裁
    定之理由（最高法院58年台抗字第524 號、51年台抗字第26
    9號判例參照）。
三、查本件相對人甲○○主張抗告人乙○○前於92年10月13日提
    供桃園縣平鎮市○○○段17-4地號，權利範圍115/800 ，面
    積5173平方公尺土地（下稱系爭土地），設定最高限額10,0
    00,000元之抵押權，作為向其借款之擔保，並經依法辦畢登
    記在案，茲因抗告人乙○○對其負債5,000,000 元，已屆清
    償期而未為清償，故聲請本院准予拍賣抗告人乙○○所有之
    系爭土地等情，並提出他項權利證明書、土地登記謄本、抵
    押權設定契約書各1 件、本票3 件（以上均為影本）為證，
    嗣本院以96年度拍字第2410號民事裁定准予拍賣在案，於法
    並無不合。至於抗告人乙○○所執上揭抗辯事由，均係屬實
    體上爭執事項，揆諸前開規定及說明，應由抗告人乙○○另
    行起訴解決，非本件非訟程序所得審究。從而，抗告人乙○
    ○提起本件抗告，亦無理由，應予駁回。
、據上結論，本件抗告均為無理由，依非訟事件法第21條第2
    項、第46條、495 條之1 第1 項、第449 條第1 項、第95條
    、第78條，裁定如主文。
中    華    民    國    97    年    1     月    7     日
                民事第一庭    審判長法  官  郭琇玲
                                    法  官  陳雪玉
                                    法  官  林哲賢
上為正本係照原本作成。
本裁定除以適用法規顯有錯誤為理由，並經本院許可外，不得再
抗告。如提起再抗告，應於收受後10日內，向本院提出再抗告狀
，並繳納再抗告費新台幣1,000 元。
中    華    民    國    97    年    1     月    7     日
                                    書記官  羅美英


司法院資訊處製作；財團法人民間司法改革基金會備份。
